臺灣士林地方法院刑事判決　　　　　　　　　　　　　八十九年度訴字第五四號
　　公　訴　人　臺灣士林地方法院檢察署檢察官
　　被　　　告　乙○○
　　　　　　　　甲○○
右列被告因違反水利法案件，經檢察官提起公訴（八十八年度偵字第八一０七號），
本院判決如左：
    主  文
乙○○共同連續未經主管機關許可，提供土地堆置廢棄物，處有期徒刑壹年貳月。
甲○○共同連續未經主管機關許可，提供土地堆置廢棄物，處有期徒刑貳年陸月。
    事  實
一、乙○○、甲○○明知未經主管機關許可，不得提供土地堆置廢棄物，竟基於概括
    之犯意聯絡，於民國八十八年七月十七日（廢棄物清理法修正生效日，修正前之
    行為未經起訴）起至八十八年十月中旬期間，先由乙○○提供所有權登記其父蔡
    主名義、坐落台北縣淡水鎮○○段三七、三八、五四地號即台北縣淡水鎮竹圍捷
    運站後方之土地予甲○○，再由甲○○連續多次提供予不詳姓名之人，載運營建
    廢棄磚塊、水泥及家庭垃圾等廢棄物傾倒於其上，堆置廢棄物，並從中收受費用
    ，堆置廢棄物範圍如附圖Ｄ區三七、三八、五四地號所示部分。又坐落上揭台北
    縣淡水鎮○○段三八地號旁、尚未登錄而無地號之國有土地，業經台灣省水利局
    前於五十六年三月三十一日公告為台北縣淡水河河川行水區，嗣於八十六年四月
    十九日仍維持之，再公告該區仍為行水區。甲○○明知上揭區域為行水區，且為
    未登錄之國有土地，非其所有，竟於上揭時日連續提供土地堆置廢棄物同時，併
    擅自指示該等不詳姓名之人傾倒廢土於其上，而佔用該區域，範圍如附圖Ｄ區斜
    線部分所示，占地０‧四六三０公頃，面積遼闊廣大，並進而改變河川斷面，妨
    礙水流而有影響附近住家安全，致生公共危險。其間分別於八十八年七月二十二
    日、八十八年九月七日、八十八年九月廿三日、八十八年九月三十日、八十八年
    十月四日及八十八年十月十一日，經台北縣警察局淡水分局會同台北縣政府水利
    課人員至前開土地會勘查獲，並於八十八年七月二十二日扣得ＥＸ二００型挖土
    機一輛。
二、案經臺北縣警察局淡水分局報請臺灣士林地方法院檢察署檢察官偵查起訴。
    理  由
一、訊據被告乙○○、甲○○均矢口否認有右揭犯行，被告乙○○辯稱：伊因為想要
    在父親蔡主的土地上種植果樹，地不平，才委託被告甲○○去整地，不知道有人
    倒廢棄物的事云云；被告甲○○雖坦承有整地之事實，惟辯稱：台北縣政府於八
    十八年七月二十二日會勘時，伊在現場用挖土機整地，這是地主要種果樹，叫我
    去填平土地的，因為有窪地，才叫人來倒土，伊作到八十八年八月底之後就沒做
    了云云。經查：
    (一)台北縣淡水鎮○○段三七、三八、五四地號土地係登記被告乙○○之父親蔡主
      所有，有土地登記查詢表影本附卷可稽，又據被告乙○○自承此揭土地係由伊
      管理之事實，另外，被告二人除爭執「係委託整地種樹、不是倒垃圾」外，對
      於此揭土地係由被告乙○○提供予被告甲○○乙情，亦不爭執。
    (二)台北縣政府曾於八十八年七月二十二日、同年九月七日、同年九月二十三日、
      同年九月三十日、同年十月四、同年十月十一日至台北縣淡水鎮○○段三七、
      三八、五四地號土地及三八地號旁無地號之國有土地會勘，均發現現場傾倒有
      廢棄物之情，業據證人即參與會勘之台北縣政府水利局承辦人員楊榮輝、林聰
      助、陳永成於本院證稱詳實，且有歷次之台北縣政府（工務局）會勘紀錄影本
      及現場照片附卷可稽。關於會勘當時之現場情形，本院傳喚證人楊榮輝到庭證
      稱：八十八年七月二十二日現場有看到二部大卡車，要攔阻他們就加速逃逸，
      這二部大卡車都沒有車牌，三十七、三十八、五十四地號土地上均有人倒土，
      都是工程廢棄土，現場留有一部挖土機，引擎還是熱的等語（見本院九十年二
      月十六日調查筆錄）；證人林聰助證稱：八十八年九月七日該次在三十八地號
      土地及其旁無地號河床上有整地的情形、同年九月二十三日該次會勘在三十八
      地號土地及其旁Ｄ區沒有地號的公有河川地上都有一堆一堆工程廢棄土，有二
      十車之多、同年九月三十日Ｄ區沒有地號的公有河川地上，有倒工程廢土，有
      十至二十車之多、同年十月四日會勘時看到挖土機在堆土整地覆蓋垃圾、同年
      十月十一日會勘時三十八地號土地及其旁無地號之公有河川地倒有工程廢土，
      環狀道路先用建築廢棄物鋪設，其上再放鋼板，道路兩邊低窪塘則倒垃圾，現
      場還留有一部挖土機等情（見本院九十年二月十六日、九十一八月九日調查筆
      錄）；證人陳永成證稱：八十八年十月十一日該次現場傾倒有七十車的工程廢
      土，是新倒的廢棄物，不是舊倒的，因為還濕濕的等情（見本院九十年二月十
      六日、九十一年八月九日調查筆錄），並有現場照片數幀在卷可稽。又依證人
      所證以及現場照片所示，現場所傾倒者乃工程廢棄物，有磚塊、木渣、水泥塊
      ，還有家庭垃圾，而臺灣士林地方法院檢察署檢察官於八十九年六月二十七日
      至場勘驗結果：「三十七、三十八、五十四地號土地大部分皆是工程廢棄物，
      有鋼筋、石塊、水泥。高度有九米九高度」，亦有勘驗筆錄及現場照片可證（
      見偵查卷第二八一頁以下）。被告傾倒廢棄物之範圍，亦有台北縣政府八十八
      年十一月二十六日八八北府工水字第四四五六七五號函檢送之淡水地政事務所
      之測量成果圖附卷可稽（見偵查卷第一五四、一百五十五頁）。綜上，於上揭
      土地有傾倒廢棄物之事實，已臻明確。
    (三)被告甲○○雖一再辯稱：屆八十八年八月底即未再整地；被告乙○○辯稱：伊
      僅要求甲○○整地，不知現場有傾倒廢棄物云云。然查：歷次現場會勘時，被
      告甲○○均在現場，或在場把挖土機開走，或在場叫卡車司機快跑之事實，亦
      據證人楊榮輝、林聰助於本院證明，顯認被告甲○○提供土地讓人傾倒之事實
      ，被告甲○○所辯：自八十八年八月底即未再讓人倒土云云，顯不可採。又審
      諸於上揭土地上傾倒者皆為工程廢棄物及家庭垃圾，且傾倒之範圍廣大，自非
      「因為種植之故而整地」。況且，核諸被告二人出示之契約書，約定總工程款
      為新台幣一百萬元，被告二人雖稱：被告乙○○已付過甲○○工程款云云，然
      二人均未能提出任何付款予被告甲○○之憑證或資料，況且，依現場傾倒廢棄
      物之事實，全然未有為種植而整地之跡象，地主即被告乙○○焉有通過「果園
      整地完成」之驗收而給付被告甲○○工程款之理？再稽之現場傾倒廢棄物時間
      長久、次數頻繁、面積廣大，被告乙○○對於在其土地上傾倒廢棄物之事實，
      豈有不知之理？而被告甲○○若未經處分權人即被告乙○○之同意，焉有恣意
      擅自提供土地予他人傾倒之理？被告所辯，核屬無稽，委不足採之，被告共同
      提供三七、三八、五四地號土地堆置廢棄物之事實，應堪認定。
    (四)按水利法第七十八條第一項第二款規定：主管機關為保護水道，應禁止在行水
      區內傾倒廢土。同法第九十二條之一復規定：違反上揭規定，致生公共危險者
      ，應處以五年以下有期徒刑，得併科六千元以上三萬元以下罰金。被告甲○○
      於Ｄ區無地號之公有土地傾倒廢土之事實，業據上述，而本案被告甲○○是否
      違犯水利法第九十二條之一之罪，應再審查該區是否為行水區以及被告所為是
      否致生公共危險。
      (1)按水利法所稱之「行水區」，係指「未築有堤防者，為尋常洪水位達到地區
        的土地」，又「尋常洪水位，係指五年內洪峰高度出現次數最多之洪水位」
        ，水利法施行細則第一百四十二條第二款、第一百四十六條均定有明文。該
        區由台灣省政府八十六年四月十九日八六府建水字第一四九九五四號公告淡
        水河河川圖籍第三０號標明行水區乙節，有經濟部水利署第十河川局九十一
        年五月二十一日水十管字第０九一五００三五五八０號函、主要河川河川區
        域公告及編號第三十號之淡水河河川圖籍等件附卷可稽（附於本院卷）。而
        被告甲○○供人傾倒廢土所在之三十八地號旁無地號之公有土地，確實位於
        上揭公告行水區內域，亦經台北縣政府九十年七月十一日九十北府工水字第
        二三四一０四號函復明，並經證人陳永成於本院證實（見本院九十一年八月
        二十三日調查筆錄）。又證人即主管機關經濟部水利署之承辦人員許清泉於
        本院證稱：「（該區行水區域線的公告）是依據水利法的規定去測量、規劃
        、檢討、水理分析、定案後，然後製作在河川圖籍上」，另主管機關經濟部
        水利署（原台灣省水利局）依測量、統計，計算出該區之計畫洪水位即五年
        內洪峰水位，為介於四點二五公尺及四點一九公尺之間，此有淡水河河口段
        水道治理計畫線布置平面及淡水河河口段計畫水道縱斷面圖影本各一件附卷
        可稽，另徵諸該區河岸圖籍等高線圖及測量結果圖所示，該區原為水池，並
        未達水平面之高度，八十九年間再測量時此處水平高度為四公尺，均在上揭
        五年內洪峰水位以下，是以，主管機關據此公告該區為「行水區」，顯符合
        上揭水利法施行細則之相關規定。據此，被告甲○○於行水區內違法傾倒廢
        土之事實，已堪認定。
      (2)按水利法第九十二條之一所謂致生公共危險，其具體危險之存否仍應依社會
        一般之觀念，客觀的予以判定；即依其妨礙水流之具體情況，是其一般上是
        否有使流水改道、侵蝕護岸而影響附近住家安全之虞以決定其危險之有無，
        最高法院七十四年台上字第三九五八號判決可資參照。又本省因位處亞熱帶
        ，降雨量多，且大多集中於夏季，常有瞬間之豪雨、暴雨產生（梅雨季節亦
        常有持續降雨之情事），而使河川流量大增，故行水區內任何足以妨害水流
        之行為皆有使行水區○○○○○道、溢堤或致沖毀堤岸而致生公共危險。經
        查，就被告甲○○於行水區內傾倒廢棄物所為，是否改變河川斷面而致生公
        共危險乙節，經檢察官函查經濟部水利署結果，表示確實已改變河川斷面，
        有經濟部水利署第十河川局九十一年五月二十一日水十管字第０九一五００
        三五五八０號函一紙附卷稽，而證人即經濟部水利署承辦人員許清泉到庭證
        稱：「改變河川斷面是指改變河川通水的斷面，簡單的說是指改變河道的大
        小：：，因為是人為的倒土，會導致水位上升，所以才會認定有改變河川斷
        面：：。（改變河川斷面是否會導致河川改道？）會。因為河川本來是直的
        ，如果河道中有阻擋物的話，會導致河川的流向改變，就會有可能導致河川
        改道：：，我們於八十八年有到現場去看過，河川斷面確實有改變了，所以
        才會在八十九年對整個區域的行水區重新公告」等語（見本院九十一年八月
        二十三日調查筆錄），再審酌被告甲○○於行水區內傾倒廢土範圍達０‧四
        六三０公頃之闊，主管機關認結果已經改變河川斷面之見解，應堪採之，而
        該河川斷面既已改變，亦致使河川流向因之改變，再審諸淡水河兩岸為人口
        稠密之區域，於夏季豪雨期間，流水改道自有影響附近住家安全，致生公共
        危險。
      綜上，事證明確，被告犯行應堪認定。
二、核被告乙○○、甲○○所為，係犯未經主管機關許可提供土地堆置廢棄物罪。又
    被告行為後法律有變更，比較修正前廢棄物清理法第二十二條第二項第三款及修
    正後廢棄物清理法第四十六條第一項第三款之規定，二者刑度完全相同，修正後
    之廢棄物清理法僅將罰金部分由原（舊法）「得併科一百萬元以下罰金」改為「
    得併科新台幣三百萬元以下罰金」，依刑法第二條第一項前段之規定，自應適用
    裁判時之新法，併予敘明。被告二人就三七、三八、五四地號土地部分所為之犯
    行，有犯意之聯絡，行為之分擔，均為共同正犯。被告二人先後多次犯行，時間
    緊接，手法相同，且係犯構成要件相同之罪名，顯係基於概括犯意而為，應依連
    續犯之規定以一罪論，並依法加重其刑。被告甲○○另犯水利法第九十二條之一
    第一項之違反同法第七十八條第一項第三款禁止在行水區內傾倒廢土致生公共危
    險罪及刑法第三百二十條第二項之竊佔罪。被告甲○○提供不詳姓名之人在被告
    乙○○提供之土地以及未登錄屬行水區之國有土地上傾倒廢土，所犯上揭三罪，
    乃一行為觸犯數罪名，屬想像競合，應從一重依廢棄物清理法第四十六條第一項
    第三款之罪處斷。又被告甲○○所為違反水利法第九十二條之一第一項之罪及刑
    法第三百二十條第二項之罪，雖未據檢察官起訴，然與已起訴部分，有想像競合
    裁判上一罪之關係，亦為本案起訴效力所及，併予敘明。爰審酌被告之素行及其
    犯罪之動機、目的、手段，所為破壞自然、人文環境之維持，犯罪之次數、範圍
    ，犯罪後態度等一切情狀，分別量處如主文所示之刑，以示懲儆。又按供犯罪所
    用之物或供犯罪預備之物，以屬於犯人者為限，得沒收之，刑法第三十八條第三
    項前段定有明文，是供犯罪所用之物是否應予沒收，以屬於犯人者為限，並依照
    具體個案之情形審究是否有沒收之必要，亦即若本案所扣押之物非屬於違禁物，
    法律乃賦予法院對於所扣押之物具有宣告沒收與否之裁量權限。查本案扣案之挖
    土機一台雖經被告甲○○自承為其所有，惟本院審酌被告甲○○犯罪之情節及其
    行為對於廢棄物清理法及水利法所欲保護之法益侵害之程度，認為並無加以宣告
    沒收之必要，併此敘明。
三、另臺灣士林地方法院檢察署（八十九年度偵字第七六八一號、九十年度偵字第二
    三八０號）檢察官併案意旨略以：被告甲○○自八十九年六月間起，在台北縣淡
    水鎮○○段第四七六號旁無編定地號之河川國有土地上，搭蓋鐵皮屋及廁所，分
    別於八十九年六月十六日、九十年二月十九日為台北縣政府工務局查獲，因認亦
    涉有水利法第九十二條之一第一項及刑法第三百二十條第二項之竊佔罪嫌（併案
    意旨參見檢察官於本院九十一年四月十二日訊問筆錄) 。經查：訊據被告甲○○
    固坦承於上揭時、地搭建鐵皮屋及廁所之事實，惟被告於偵查中供稱：伊是八十
    九年五月間開始上班，是因為受僱於紀榮治在該處看魚池，防範外人偷釣魚，才
    在上面蓋鐵皮屋等語（見臺灣士林地方法院檢察署八十九年度偵字第七六八一號
    第五頁反面、第四十七頁反面、第四十八頁），於本院審理中並供稱：伊之前是
    獨立作業，八十九年五月後到紀榮治的農場工作，才開始搭鐵皮屋等語（見本院
    九十一年十月十八日審理筆錄），稽之被告上揭論罪科刑部分之最後犯罪時間係
    於八十八年十月間，而本件被告係於八十九年五月間更換工作之後，為看魚池，
    始萌生於上址搭建工作物之故意，是以，被告上揭論罪科刑部分之犯罪事實與併
    案部分，顯非基於概括犯意而為，此外，被告論罪科刑之犯罪態樣，係供人於行
    水區內之國有土地傾倒廢土，而併案部分係涉嫌自己搭建鐵皮屋等工作物，二者
    犯罪態樣亦不一致，據上，難認併案部分與前揭論罪科刑部分，有何連續犯裁判
    上一罪之關係，而此部分既未經檢察官起訴，本院自無從審理判決，應退由檢察
    官另為處理。
據上論斷，應依刑事訴訟法第二百九十九條第一項前段，廢棄物清理法第四十六條第
一項第三款、水利法第九十二條之一第一項，刑法第十一條前段、第二條第一項前段
、第二十八條、第五十六條、第五十五條、第三百二十條第二項，罰金罰鍰提高標準
條例第一條前段，判決如主文。
本案經檢察官林聰良到庭執行職務
中      華      民      國    九十一    年     十一     月      五      日
                                  臺灣士林地方法院刑事第二庭
                                      法  官  王  梅  英
右正本證明與原本無異。
如不服本判決，應於判決送達後十日內，向本院提出上訴狀。
                                      書記官  韓  毓  寧
中      華      民      國    九十一    年     十一     月      七      日
附錄本判決論罪科刑依據之法條：
廢棄物清理法第四十六條第一項第三款：
有下列情刑之一者，處一年以上五年以下有期徒刑，得併科新臺台幣三百萬元以下罰
金：
三  未經主管機關許可，提供土地回填、堆置廢棄物。
水利法第九十二條之一第一項
違反第七十八條第一項各款情形之一者，除通知限期回復原狀、清除或廢止違禁設施
外，處六千元以上三萬元以下罰鍰；因而損害他人權益者，處三年以下有期徒刑、拘
役或科或併科四千元以上兩萬元以下罰金；致生公共危險者，處五年以下有期徒刑，
得併科六千元以上三萬元以下罰金。
刑法第三百二十條第二項：
意圖為自己或第三人不法之利益，而竊佔他人之不動產者，依前項之規定處斷。
